臺灣高等法院臺中分院刑事裁定
111年度抗字第573號
抗  告  人  
即  受刑人  江柏陞




上列抗告人因聲請定應執行之刑案件，不服臺灣臺中地方法院中
華民國111年4月19日第一審裁定（聲請案號：111年度聲字第897
號），提起抗告，本院裁定如下：
    主  文
抗告駁回。
    理  由
一、抗告人即受刑人江柏陞（以下稱抗告人）抗告意旨略以：
　㈠參照最高法院97年度台抗字第513號判例、100年度台非字第1
    20號【抗告意旨載為100年度台抗非字第120號，爰予更正】
    判決、93年度台上字第3746號判決意旨，及法律刪除連續犯
    規定，改實施一罪一罰，對部分習慣犯、成癮犯等犯罪人，
    會因一罪一罰後數罪併罰而致刑罰過重，產生情輕法重之不
    合理現象，實無可議。如殺人犯，除惡性重大者外，往往獲
    判有期徒刑15年上下不等刑期，有與被害人家屬和解甚至更
    輕，然竊盜犯或毒癮犯等罪行損害與惡性顯難與奪人性命之
    殺人犯可堪比擬，卻往往因一罪一罰，被判處長達20至30年
    重刑，有違比例原則，可謂情輕法重。有鑑於此，各級法院
    關於數罪併罰更定執行刑案件，仍有諸多似採連續犯、概括
    犯意之客觀認定作為裁量參據，以免失之不公。
　㈡謹舉各級法院中對數罪併罰所為公允性裁定之案例，參照如
    下：
　⒈臺灣新竹地方法院98年度聲字第2535號裁定，被告涉犯施用
    毒品、竊盜等，共判處有期徒刑3年6月，定應執行刑有期徒
    刑1年10月。
　⒉臺灣高等法院99年度抗字第229號裁定，被告涉犯連續施用毒
    品，不服臺灣新北地方法院裁定提出抗告，原定應執行刑共
    6年4月，更定應執行刑有期徒刑共4年6月。
　⒊臺灣高等法院97年度上訴字第5195號判決，被告涉犯販賣毒
    品【抗告意旨載為強盜案，爰予更正】，共判處有期徒刑13
    2年8月，定應執行刑有期徒刑8年。
　⒋臺灣基隆地方法院101年度訴字第835號判決，被告涉犯販賣
    毒品，共判處有期徒刑30年2月（分別判處有期徒刑7年6月
    （3罪）、7年8月（1罪）），定應執行刑有期徒刑10年。
　⒌臺灣高等法院臺中分院108年度抗字第130號裁定，被告涉犯
    多起加重詐欺，不服臺灣臺中地方法院裁定提出抗告，原定
    應執行刑有期徒刑18年，更定應執行刑有期徒刑7年。
　　上開案例足徵法院於廢除連續犯實施一罪一罰後，對定應執
    行刑或審核數罪併罰更定應執行刑時，莫不抱以寬恕憫懷之
    心，做較為公平、符合比例原則之裁定或判決，期免神聖法
    律失衡而淪於情輕法重之境。
　㈢綜上，本件抗告人所犯如附表所載之罪刑，經原審依序量處
    共計有期徒刑14年2月、定應執行有期徒刑10年8月，顯已逾
    越法律之內部界限。本件如以實質累加方式定應執行刑，則
    處罰之刑度顯將超過被告行為之不法內涵，違反罪責原則，
    且被告犯後態度良好，足認深具悔意，實應參酌多數犯罪責
    任遞減原則，以為本案刑罰裁量之基準。請法院撤銷原審裁
    定，再予適法之裁定，以維護抗告人之權益等語等語。
二、按裁判確定前犯數罪者，併合處罰之；數罪併罰，有二裁判
    以上者，依第51條之規定，定其應執行之刑，刑法第50條第
    1 項本文、第53條定有明文。次按法律上屬於自由裁量之事
    項，有其外部性界限及內部性界限，並非概無拘束。依據法
    律之具體規定，法院應在其範圍選擇為適當之裁判者，為外
    部性界限；而法院為裁判時，應考量法律之目的，及法律秩
    序之理念所在者，為內部性界限。法院為裁判時，二者均不
    得有所踰越。在數罪併罰，有二裁判以上，定其應執行之刑
    時，固屬於法院自由裁量之事項，然仍應受前揭外部性界限
    及內部性界限之拘束（最高法院92年度台非字第227號判決
    意旨參照）。復按數罪併罰之定應執行之刑，係出於刑罰經
    濟與責罰相當之考量，並非予以犯罪行為人或受刑人不當之
    利益，為一種特別的量刑過程，相較於刑法第57條所定科刑
    時應審酌之事項係對一般犯罪行為之裁量，定應執行刑之宣
    告，乃對犯罪行為人本身及所犯各罪之總檢視，除應考量行
    為人所犯數罪反應出之人格特性，並應權衡審酌行為人之責
    任與整體刑法目的及相關刑事政策，在量刑權之法律拘束性
    原則下，依刑法第51條第5款之規定，採限制加重原則，以
    宣告各刑中之最長期為下限，各刑合併之刑期為上限，但最
    長不得逾30年，資為量刑自由裁量權之外部界限，並應受法
    秩序理念規範之比例原則、平等原則、責罰相當原則、重複
    評價禁止原則等自由裁量權之內部抽象價值要求界限之支配
    ，使以輕重得宜，罰當其責，俾符合法律授與裁量權之目的
    ，以區別數罪併罰與單純數罪之不同，兼顧刑罰衡平原則。
    個案之裁量判斷，除非有全然喪失權衡意義或其裁量行使顯
    然有違比例、平等諸原則之裁量權濫用之情形，否則縱屬犯
    罪類型雷同，仍不得將不同案件裁量之行使比附援引為本案
    之量刑輕重比較，以視為判斷法官本於依法獨立審判之授權
    所為之量情裁奪有否裁量濫用之情事。此與所謂相同事務應
    為相同處理，始符合比例原則與平等原則之概念，迥然有別
    （最高法院100年度台上字第21號判決意旨參照）。末按關
    於刑之量定，係實體法上賦予法院得為自由裁量之事項，倘
    其未有逾越法律所規定之範圍，或濫用其權限，即不得任意
    指摘為違法。在同一犯罪事實與情節，如別無其他加重或減
    輕之原因，下級審量定之刑，亦無過重或失輕之不當情形，
    則上級審法院對下級審法院之職權行使，原則上應予尊重（
    最高法院75年台上字第7033號判例要旨、85年度台上字第24
    46號判決意旨參照）。
三、經查：
　㈠抗告人所犯如原審裁定附表所示各罪（以下簡稱附表），先
    後經各該法院分別判處如該附表所示之刑，均分別確定在案
    ，有附表所示各判決書及臺灣高等法院被告前案紀錄表在卷
    可稽，嗣經檢察官聲請定其應執行之刑，原審認其聲請為正
    當，並斟酌抗告人所犯如附表編號1至15所示之罪，經臺灣
    南投地方法院以109年度聲字第766號裁定定應執行有期徒刑
    10年確定，則定應執行刑時，除不得逾越刑法第51條第5款
    所定法律之外部界限，即不得重於如附表所示各罪宣告刑之
    總和外，亦應受內部界限之拘束，即不得重於如附表編號1
    至15所定之執行刑有期徒刑10年，加計如附表編號16、17所
    示刑期之總和，即有期徒刑12年4月（計算式：10年＋1年2月
    ＋1年2月＝12年4月）。爰參酌抗告人所犯之罪名、手法、相
    隔時間及侵害法益，暨其就本案定應執行刑無意見等情狀，
    裁定其應執行刑為有期徒刑10年8月，此經原審裁定說明甚
    詳。
　㈡觀諸抗告人所犯如附表所示各罪，係加重詐欺取財30罪及幫
    助詐欺取財2罪，其宣告刑之總和為有期徒刑34年11月，另
    就附表編號1至15所示之罪【各處有期徒刑3月（共2罪）、1
    年（共14罪）、1年1月（共5罪）、1年2月、1年3月、1年4
    月（共2罪）、1年5月（共2罪）、1年6月、1年7月、1年8月
    】曾定應執行刑為10年。而原審裁定就上開案件定應執行刑
    為有期徒刑10年8月，已低於各罪宣告刑之刑期總和即有期
    徒刑34年11月，亦低於各罪已定執行刑及未定執行刑之刑期
    總和即有期徒刑12年4月，並係在各刑中之最長期（即有期
    徒刑1年8月）以上，各刑合併之刑期（即有期徒刑34年11月
    ）以下，已適用限制加重原則之量刑原理，再給予適度之刑
    罰折扣，所定刑期並未失衡偏重，足認原審此項裁量職權之
    行使，並無違反法律之目的及法律秩序之理念所在，屬法院
    裁量職權之適法行使，本院自應尊重原審法院裁量權限之行
    使。
　㈢至於個別之定刑案件中，因事涉不同案件之定刑標準（如內
    、外部性界限），且與各該行為人之犯罪目的、手段、態樣
    、法益侵害等量刑因素各異，並無齊一標準，此乃當然之理
    ，故除非有全然喪失權衡意義或其裁量行使顯然有違比例、
    平等原則之裁量權濫用之情形，否則縱屬犯罪類型雷同，仍
    不得將不同案件裁量之行使比附援引為本案之量刑輕重比較
    。是抗告人援引無關之他案裁判為例，指摘原審裁定所定應
    執行刑過重，並請求另為較輕之刑，難謂可採。　　
四、綜上所述，原審裁定經核並無違誤或不當，抗告人執上開情
    詞提起抗告，為無理由，應予駁回。
五、據上論斷，應依刑事訴訟法第412條，裁定如主文。
中　　華　　民　　國　　111 　年　　7 　　月　　1 　　日
        　　刑事第八庭    審判長法　官  林  清  鈞
　　　　　 　　　　　　　　　   法　官  黃  小  琴
　　　　　　　　 　　　　　　　 法　官  郭  瑞  祥 
以上正本證明與原本無異。     
如不服本裁定，得於收受送達後5日內向本院提出抗告書狀(須附
繕本)。因疫情而遲誤不變期間，得向法院聲請回復原狀。

                               書記官  賴  淵  瀛
　　　　　　　　　　　　　　　 
中　　華　　民　　國　　111 　年　　7 　　月　　1 　　日